臺灣宜蘭地方法院刑事判決
110年度易字第206號
公  訴  人  臺灣宜蘭地方檢察署檢察官
被      告  林秀玉



上列被告因業務侵占案件，經檢察官提起公訴（109年度調偵字
第267號），被告於準備程序中就被訴事實為有罪之陳述，經本
院合議庭裁定由受命法官獨任依簡式審判程序審理，並判決如下
：
    主  文
林秀玉犯業務侵占罪，處有期徒刑壹年拾月。未扣案之犯罪所得
新臺幣柒佰捌拾伍萬柒仟玖佰柒拾壹元沒收，於全部或一部不能
沒收或不宜執行沒收時，追徵其價額。
    事  實
林秀玉自民國101年11月間起，任職於景暘實業有限公司所經營
  之「大佳加油站」，擔任會計，負責加油站所有之收支業務（
  包括於收受加油站取得之現金後，將之存入公司銀行帳戶內）
  ，為從事業務之人。詎其竟意圖為自己不法之所有，基於業務
  侵占之犯意，自102年2月1日起，至108年8月31日止，將其所
  經手加油站之部分現金予以扣留，未全數存入公司之銀行帳戶
  內，而將之侵占入己，共計新臺幣（下同）1,085萬7,971元（
  即稅後盈餘715萬6,342元+民間借款325萬元+土地徵收所得176
  萬5,228元-分配予股東金額88萬6,160元-土地銀行蘇澳分行於
  108年12月31日存款餘額42萬7,439元=1,085萬7,971元)。嗣經
  公司負責人嚴金榮於108年6月底發覺有異，要求查帳，始悉上
  情。
案經景暘實業有限公司訴由宜蘭縣政府警察局蘇澳分局報告臺
  灣宜蘭地方檢察署檢察官偵查起訴。
    理  由
按除被告所犯為死刑、無期徒刑、最輕本刑為3 年以上有期徒
  刑之罪或高等法院管轄第一審案件者外，於第一次審判期日前
  之準備程序進行中，被告先就被訴事實為有罪之陳述時，審判
  長得告知被告簡式審判程序之旨，並聽取當事人、代理人、辯
  護人及輔佐人之意見後，裁定進行簡式審判程序，刑事訴訟法
  第273 條之1 第1 項定有明文。經核本件被告林秀玉所犯係死
  刑、無期徒刑、最輕本刑為3 年以上有期徒刑以外之罪，其於
  準備程序中就被訴事實為有罪之陳述，經法官告知簡式審判程
  序之旨，並聽取公訴人、被告及告訴人之意見後，本院爰依首
  揭規定，裁定進行簡式審判程序。是本案之證據調查，依同法
  第273 條之2 規定，不受同法第159 條第1 項、第161 條之2 
  、第161 條之3 、第163 條之1 及第164 條至第170 條規定之
  限制，合先敘明。
前揭犯罪事實，業據被告林秀玉坦承不諱，核與告訴人代表人
  嚴金榮、告訴代理人嚴宇宸之指訴、證人張嘉玲之證述情節大
  致相符，並有告訴人出具之侵占金額計算表、告訴人於101 至
  108 年度之營利事業所得稅結算申報書（損益及稅額計算表）
  、中油公司入帳明細（顧客繳款歷史資料）、許俞玉香之蘇澳
  地區農會帳號00000000000000號帳戶存摺內頁、告訴人之土地
  銀行蘇澳分行帳號000000000000號帳戶存摺內頁之影本、告訴
  人之中國信託商業銀行帳號0000000000000號帳戶交易明細表
  、土地銀行帳號000000000000、000000000000號帳戶交易明細
  表、臺灣中小企業銀行蘇澳分行帳號00000000000、000000000
  00號帳戶交易明細表、土地銀行蘇澳分行帳號00000000000000
  0號帳戶交易明細表、被告於108年8月8日開立用以賠償之770
  萬元本票及於108年8月13日之切結書各1件及借款條3紙在卷可
  稽，足認被告前開出於任意性之自白核與事實相符，得作為認
  定事實之依據。本件事證明確，被告之犯行堪以認定，應依法
  論科。
論罪科刑：
㈠被告行為後，刑法第336條固於108年12月25日修正公布，並於
  同年月27日施行，惟該次修正係因94年1月7日刑法修正施行後
  ，所定罰金之貨幣單位為新臺幣，且其罰金數額依刑法施行法
  第1條之1第2項前段規定提高為30倍，故修法將上開條文之罰
  金數額修正提高為30倍，以增加法律明確性，並使刑法各罪罰
  金數額具內在邏輯一致性，核其構成要件及法律效果均無變更
  ，即無新舊法比較問題，合先敘明
㈡核被告所為，係犯刑法第336條第2項之業務侵占罪。
㈢被告基於單一犯罪目的，於102年2月1日至108年8月31日之期間
  ，將其業務上收受之現金侵占入己之行為，係於密切接近之時
  間、地點實施，侵害同一法益，各行為之獨立性薄弱，依一般
  社會健全觀念，在時間差距上，難以強行分開，在刑法評價上
  ，以視為數個舉動之接續施行，合為包括之一行為予以評價，
  較為合理，而為接續犯，應僅論以一罪。
㈣爰審酌被告不思以正當途徑獲取財物，且未能謹守職務分際，
  而貪圖一己私利，將其職務上所經手之公司現金侵占入己，所
  為非是，並斟酌其侵占犯行長達6年之期間，侵占之金額高達
  千萬元以上，造成告訴人財產上之損害非微，惟念及被告犯後
  坦承犯行，並業已返還300萬元，餘785萬元，雖與告訴人達成
  和解承諾分期返還，然屆期仍未履行和解條件，有和解筆錄及
  本院公務電話紀錄在卷為證，兼衡被告於本院審理中自陳已婚
  育有2子，2子雖已成年，然尚在讀書，需其扶養，現在市場麵
  攤工作，日收入1,200元，家庭經濟狀況小康及高職畢業之智
  識程度等一切情狀，量處如主文所示之刑。
沒收：本案被告侵占之金額總計1,085萬7,971元，核屬被告之
  犯罪所得，被告業經返還300萬元，餘785萬7,971元，被告雖
  與告訴人達成和解，然並未依和解條件履行，已如前述，爰依
  刑法第38條之1第1項前段、第3項之規定，宣告沒收之，並於
  全部或一部不能沒收或不宜執行沒收時，追徵其價額。
據上論斷，應依刑事訴訟法第273 條之1 第1 項、第299 條第1
項前段，刑法第336 條第2項、第38之1第1項前段、第3項，刑法
施行法第1 條之1 第1 項，判決如主文。
本案經檢察官林小刊提起公訴，檢察官林禹宏到庭執行職務。
中　　華　　民　　國　　111 　年　　1 　　月　　10　　日
                  刑事第四庭  法  官  陳錦雯
以上正本證明與原本無異。
如不服本判決應於收受送達後二十日內向本院提出上訴書狀，並
應敘述具體理由；其未敘述上訴理由者，應於上訴期間屆滿後二
十日內向本院補提理由書(均須按他造當事人之人數附繕本)「切
勿逕送上級法院」。
                              書記官  陳建宇
中　　華　　民　　國　　111 　年　　1 　　月　　10　　日
附錄所犯法條：
中華民國刑法第336條
對於公務上或因公益所持有之物，犯前條第1項之罪者，處1年以
上7年以下有期徒刑，得併科15萬元以下罰金。
對於業務上所持有之物，犯前條第1項之罪者，處6月以上5年以
下有期徒刑，得併科9萬元以下罰金。
前二項之未遂犯罰之。